【裁判字號】    90,交上易,190
【裁判日期】    900629
【裁判案由】    過失傷害
【裁判全文】
臺灣高等法院刑事判決                            九十年度交上易字第一九號
    上  訴  人
    即  被  告  甲○○
右上訴人因過失傷害案件，不服臺灣桃園地方法院九十年度交易字第八一號，中華民
國九十年三月二十日第一審判決（起訴案號：臺灣桃園地方法院檢察署八十九年度偵
字第一七０九三號）提起上訴，本院判決如左：
    主  文
上訴駁回。
    事  實
一、甲○○於民國八十九年十月十五日下午五時三十五分許，駕駛ＫＺ－五六００號
    自小客車，沿桃園縣龍潭鄉○○路外側車道，由大溪往龍潭方向行駛，途經該路
    與同路三三六巷之交岔路口前，行車速限為時速五十公里之路段時，適有丙○○
    駕駛ＪＫ－二四００號自小客車沿同路對向車道駛來並已達中心線開始左轉欲進
    入該路三三六巷，此際，其本應注意保持規定之行車速限，且汽車行駛至交岔路
    口，直行車尚未進入交岔路口，而轉彎車已達中心處開始轉彎，直行車應讓轉彎
    車先行，以避免發生事故，危及他車行車安全，而當時係夜間有照明，道路無障
    礙物又視距良好，並無不能注意之情事，詎竟疏未注意，猶貿然以時速五十至六
    十公里之速度，超速驅車直行前進，致在該交岔路口中心處撞擊丙○○所駕自小
    客車，甲○○因緊急剎車，乃導致無駕駛執照而騎ＰＮＹ－三五二號重型機車亦
    疏未注意保持安全距離而緊跟其後之乙○○，因機車煞避不及遂自後追撞其車。
    廖某頓時人、車倒地，受有臉上多處撕裂傷（下巴七Ｘ０‧二Ｘ０‧二公分、上
    唇裂傷一‧五Ｘ０‧二Ｘ０‧二公分、一Ｘ０‧一Ｘ０‧一公分）、胸部挫傷及
    右背挫傷之傷害。事發後，甲○○於其犯罪未被發覺前，即向據報趕來現場處理
    之警員吳振吉自承為其駕車肇事而受裁判。
二、案經被害人乙○○訴由桃園縣警察局平鎮分局報請台灣桃園地方法院檢察署檢察
    署檢察官偵查起訴。
    理  由
一、訊據被告即上訴人甲○○，坦承於前開時、地，駕車撞擊左轉中之由丙○○所駕
    駛之自小客車，其後又遭告訴人乙○○騎駛機車自後追撞其自小客車致告訴人倒
    地受有傷害，其當時係沿外側車道以時速五十至六十公里之速度直行前進等情不
    諱，並經告訴人乙○○於警訊、偵查及本院審理時，證人丙○○於警訊及偵查中
，各指訴或證述甚詳，且有警製道路交通事故調查報告表一份及現場照片六幀在
    卷可稽。上訴人雖辯稱丙○○之車當時停在路口又突然左轉才相撞云云，惟丙○○於警訊時供稱伊當時有打左轉之方向燈才左轉，並無突然左轉情事。至告訴人
    因本件車禍受有上開傷害乙節，並有敏盛綜合醫院龍潭分院診斷證明書一紙存卷
    足佐。再查，前述路段之行車速限為時速五十公里以下，事發當時係夜間有照明
    ，道路無障礙物且視距良好，事發後，丙○○自小客車之後輪係壓在中興路往龍
    潭方向車道之分道線上，該路之每一車道寬度為四‧二公尺，上訴人所駕自小客
    車則留有長十‧七公尺之煞車痕，往後延伸至分向線以後即路口之外等情，復有
    右揭卷存道路交通事故調查報告表所載暨所附之現場圖為憑。事發後，丙○○自
    小客車既為後輪壓在中興路往龍潭方向車道之分道線上，劉某進行左轉已前行逾
    三分之二個車身之距離，即將轉正，而上訴人所駕之車係前車頭撞及劉某所駕之
    車右側車身之中間部分，劉某左轉已前行逾一個半車道即約有六．三公尺之距離
    。丙○○之當時車速僅為十至二十公里，此據其於警訊述明（見偵卷第十頁反面
    ），上訴人之車速則為五十至六十公里，各取中間值估算，起碼為劉某之三‧五
    倍，因之，丙○○前行六‧三公尺時，上訴人之前進距離則有二十餘公尺之遙，
    換言之，丙○○自路口中心線開始轉彎時，上訴人之車距碰撞點尚有二十餘公尺
    之遠。茲上訴人之煞車痕長僅為十‧七公尺，另其自小客車之車長則不逾五公尺
    ，其在路口外之煞車痕起點至碰撞點亦不過約十五‧七公尺，然如前述，丙○○
    自路口中心線開始轉彎時，上訴人之車距碰撞點猶有二十餘公尺之遠，顯在路口
    外之煞車痕起點之後，由是，斯時其車尚未進入該交岔路口之情，堪以認定。
二、按行車速度，依標誌之規定，復按，汽車行駛至交岔路口時，直行車尚未進入交
    岔路口，而轉彎車已達中心處開始轉彎，直行車應讓轉彎車先行，道路交通安全
    規則第九十三條第一項、第一百零二條第一項第六款但書分別定有明文。上訴人
    駕車依法即負有前開注意義務，且當時係夜間有照明，道路無障礙物又視距良好
    ，其視線、視野自屬清晰無礙，要能確切掌握前方各人、車之動態並為適當之應
    對措施，是衡諸當時情形，上訴人顯非不能注意，詎其竟未保持規定之速限時速
    五十公里以下，猶以時速五十至六十公里之速度超速行車，且於進入交岔路口前
  ，既見丙○○駕車沿對向車道駛來並已達中心線開始左轉時，亦疏未注意讓劉某
    之車優先通行因而與之碰撞遂形成路障危及他車行車安全，致又遭告訴人騎車追
    撞，其就遭告訴人乙○○追撞一事，顯有過失甚明。至丙○○已達中心線開始左
    轉時，此際，上訴人之直行車既尚未進入路口，依規定，上訴人自應讓之優先通
    行，是以劉某因信賴上訴人當遵守交通規則以讓其先行，詎上訴人竟違反交通規
    則，貿然超速驅車搶進路口直行致迎面撞及劉某車之右側，為劉某事先所難預料
    ，劉某就本件車禍之發生自無何過失。告訴人並未領有機車駕駛執照，此據其陳
    明在卷，顯無具備騎駛機車應有之技能及常識。又查，當時上訴人既駕車與告訴
    人同向且在前方行駛，則騎機車行駛在後之告訴人自應與上訴人之車保持隨時可
    以煞停之距離，告訴人雖於見前方上訴人自小客車之煞車燈亮起之際，旋即踩下
    煞車，此並據告訴人迭於警、偵訊及原審審理時陳明，惟仍無法避免追撞情事之
    發生，可見當時其係緊跟上訴人之車後，並未與之保持距離，亦有違道路交通安
    全規則第九十四條第一項「汽車在同一車道行駛時，後車與前車之間應保持隨時
    可以煞停之距離」規定，固堪認告訴人就本件車禍之發生與有過失，惟尚不能執
    此解免上訴人疏失之責。告訴人又係因本次車禍受有如上傷害，其所受之傷害與
    上訴人之過失行為間，顯有相當因果關係，上訴人自應負過失傷害之責。末查，
    本件經送請鑑定結果，認上訴人之違規情形係疏未注意車前狀況，至丙○○則有
    駕駛自小客車左轉彎未暫停讓直行車先行之違規情事，另疏未慮及告訴人無照騎
    車，係屬超越己身能力承擔之失，並漏未斟酌告訴人尚有未與前車之間保持隨時
    可以煞停距離之違規情節，職是，前開鑑定意見顯有違誤，並非可採。綜上所述
    ，本件事證明確，上訴人犯行洵堪認定，應依法論科。
三、核上訴人所為，係犯刑法第二百八十四條第一項前段之過失傷害罪。事發後，上
    訴人於其犯罪未被發覺前，即向據報趕來現場處理之警員吳振吉自承其為駕車肇
    事之人，業據證人吳振吉於原審證述屬實，合於自首之要件，應依刑法第六十二
    條前段規定，減輕其刑。原審以上訴人罪證明確，因依刑法第二條第一項前段、
    第二百八十四條第一項前段、第六十二條前段、修正後刑法第四十一條第一項前
    段，罰金罰鍰提高標準條例第一條前段、第二條之規定，並審酌上訴人過失情節
    、告訴人所受之傷害、告訴人與有過失且情節猶重於上訴人及上訴人犯後態度等
    一切情狀，量處拘役貳拾日，並諭知如易科罰金以佰元折算一日。又刑法所定
    得易科罰金之要件，業於上訴人行為後修正，並於九十年一月十日經總統公布，
    同年月十二日起施行。修正後刑法第四十一條第一項前段規定犯最重本刑為五年
    以下有期徒刑以下之刑之罪，而受六個以下有期徒刑或拘役之宣告者，即得易科
    罰金，較諸修正前刑法第四十一條所定僅犯最重本刑為三年以下有期徒刑以下之
    刑之罪始得易科罰金之規定，固有更異，惟就上訴人於本件所犯之罪，不論根據
    修正前、後之規定，均合於得易科罰金之要件，比較之下，要無「有利或不利」
    之別，職是，依刑法第二條第一項前段之規定，自應適用裁判時之法律。認事用
    法及量刑，核無不當。被告上訴意旨否認犯罪，以伊無肇事過失，係告訴人自己
    之過失而受傷云云，指摘原判決不當。依前開說明，非有理由，應予駁回。
據上論斷，應依刑事訴訟法第三百六十八條，判決如主文。
本案經檢察官林炳雄到庭執行職務。
中      華      民      國      九十      年      六    月    二十九    日
                              臺灣高等法院刑事第三庭
                                  審判長法  官  張  連  財
                                        法  官  張  傳  栗
                                        法  官  李  英  勇
右正本證明與原本無異。
不得上訴。
                                        書記官  初  玲  玲
中      華      民      國     九十     年     七     月       三       日
附錄    本判決論罪科刑法條：
刑法第二百八十四條第一項
因過失傷害人者，處六月以下有期徒刑、拘役或五百元以下罰金。致重傷者，處一年
以下有期徒刑、拘役或五百元下罰金。


司法院資訊處製作；財團法人民間司法改革基金會備份。
